臺灣士林地方法院民事判決
110年度重訴字第377號
原      告  謝吳雪蕙
訴訟代理人  劉凡聖律師
複代理人    黃紀方律師
被      告  謝村田  
訴訟代理人  王寶輝律師
複代理人    黃文祥律師
上列當事人間請求履行契約等事件，本院於民國111年5月12日言
詞辯論終結，判決如下：
    主  文
一、被告應給付原告新臺幣陸佰捌拾肆萬柒仟肆佰貳拾柒元，及
    自民國一Ｏ九年十二月十日起至清償日止，按週年利率百分
    之五計算之利息。
二、訴訟費用由被告負擔。
三、本判決第一項於原告以新臺幣貳佰參拾萬元為被告供擔保後
    ，得假執行。但被告如以新臺幣陸佰捌拾肆萬柒仟肆佰貳拾
    柒元為原告預供擔保後，得免為假執行。
    事  實  及  理  由
壹、程序事項
  按訴狀送達後，原告不得將原訴變更或追加他訴。但被告同意
  者，不在此限。被告於訴之變更或追加無異議，而為本案之言
  詞辯論者，視為同意變更或追加。民事訴訟法第255條第1項第
  1款、第2項分別定有明文。本件原告起訴時主張之訴訟標的原
  為合夥、借名登記及不當得利法律關係（士司調卷第4頁）。
  嗣將訴訟標的變更為兩造間之合資法律關係（本院卷第203頁
  ）。經核原告變更訴訟標的，被告對之並無異議而為本案之言
  詞辯論，揆諸首開法條規定，應予准許。
貳、實體事項
一、原告起訴主張：
（一）被告與訴外人謝隆盛、謝英火、謝金能、謝進旺、謝金朝
      為兄弟（下合稱謝家兄弟），原告與謝隆盛為夫妻。謝家
      兄弟前成立合資法律關係，由兄弟集資購買土地，並借名
      登記於各兄弟或渠等之配偶名下，待出售土地賺取價差後
      再以出資比例分配利潤，嗣謝隆盛死亡後，其與謝家兄弟
      間之合資法律關係即由原告單獨繼承。而坐落新北市○○區
      ○○段000○000地號土地（下合稱系爭土地）為謝家兄弟合
      資購買，並借名登記於訴外人即被告之配偶謝林秀華名下
      ，謝隆盛之出資比例為5分之1。惟被告於102年間以新臺
      幣（下同）3,423萬7,133元出售系爭土地，竟拒絕依出資
      比例分配利益，爰依繼承及合資法律關係，請求被告分配
      出售系爭土地所得價金5分之1等語。
（二）並聲明：
    1.被告應給付原告684萬7,427元，及自起訴狀繕本送達翌日
      起至清償日止，按週年利率百分之5 計算之利息。
    2.願供擔保，請准宣告假執行。 
二、被告抗辯則以：
（一）就兩造有合資法律關係存在，且被告以3,423萬7,133元出
      售系爭土地，惟尚未分配價金5分之1即684萬7,427元予原
      告之事實不爭執。惟謝家兄弟依合資法律關係另有購買其
      他土地並登記於原告名下，且原告將之出售後亦未依比例
      分配價金予被告。是原告本件請求，並無理由等語，資為
      抗辯。
（二）並聲明：
    1.原告之訴及假執行之聲請均駁回。
    2.如受不利判決，願供擔保請准宣告免為假執行。
三、本院得心證之理由：
（一）按當事人主張之事實，經他造於準備書狀內或言詞辯論時
      或在受命法官、受託法官前自認者，無庸舉證，民事訴訟
      法第279條第1項定有明文。經查：原告與謝隆盛為夫妻，
      被告及謝隆盛均為謝家兄弟。又系爭土地為被告出面購買
      ，由謝家兄弟共同出資（謝隆盛之出資比例為5分之1，謝
      金能未出資），並借名登記予謝林秀華。嗣被告於102年
      間出售予他人，所得價金為3,423萬7,133元。且謝隆盛與
      謝家兄弟間之合資法律關係由原告單獨繼承等情，為兩造
      所不爭執（本院卷第203-204頁），是此部分事實，應堪
      認定。又原告主張兩造間有合資法律關係，且依合資法律
      關係購買之系爭土地，經被告以3,423萬7,133元售出後未
      獲分配乙節，既為被告所不爭執，則原告依兩造間合資法
      律關係，請求被告給付出售系爭土地價金5分之1即684萬7
      ,427元，並加計法定遲延利息，自屬有據。
（二）被告固抗辯：兩造尚有其他依合資法律關係購買之土地，
      惟經原告售出後未分配價金予被告云云。而其上開抗辯縱
      或屬實，惟出售不同土地間之價金分配，彼此間並不具備
      同時履行抗辯之關係，被告自無從抗辯因原告尚未分配出
      售其餘土地所得之價金，而於本件拒絕分配出售系爭土地
      所得之價金予原告。是被告上開抗辯，洵非可採。
四、從而，原告依繼承及合資法律關係，請求被告應給付原告68
    4萬7,427元，及自起訴狀繕本送達翌日即109年12月10日（
    士司調卷第20頁）起至清償日止，按週年利率百分之5 計算
    之利息，為有理由，應予准許。
五、又兩造均陳明願供擔保請准宣告假執行或免為假執行，經核
    均無不合，爰分別酌定相當之擔保金額，予以准許。　　　
六、本件事證已臻明確，兩造其餘攻擊防禦方法及所提出之證據
    ，經本院審酌後，核與判決之結果不生影響，爰不一一論駁
    ，併此敘明。 　　　
七、訴訟費用負擔之依據：民事訴訟法第78條。　　　
中　　華　　民　　國　　111 　年　　5 　　月　　31　　日
                  民事第三庭　　法  官  楊忠霖
以上正本係照原本作成。 
如對本判決上訴，應於判決送達後20日內向本院提出上訴狀，若
委任律師提起上訴者，應一併繳納上訴審裁判費，否則本院得不
命補正逕行駁回上訴。
中　　華　　民　　國　　111 　年　　5 　　月　　31　　日
                           　　 書記官  賴怡婷